【裁判字號】    92,台上,2188
【裁判日期】    921009
【裁判案由】    返還價金
【裁判全文】
最高法院民事判決                              九十二年度台上字第二一八八號
    上  訴  人  乙 ○ ○
    訴訟代理人  吳 美 惠律師
    被 上訴 人  甲○○○
    訴訟代理人  葉 繼 升律師
右當事人間請求返還價金事件，上訴人對於中華民國九十年七月十日台灣高等法院第
二審判決（八十九年度重上字第五一九號），提起上訴，本院判決如左：
    主  文
原判決廢棄，發回台灣高等法院。
    理  由
本件上訴人主張：伊於民國八十七年二月十日與被上訴人訂立買賣契約，購買被上訴
人所有坐落台北縣樹林鎮○○段六十九號之土地暨其上建物（門牌號碼為台北縣樹林
鎮○○路十三號六樓）（下稱系爭房地）與地下室鄰電梯間出口鄰走道編號為十三號
六樓之停車位乙位（以下簡稱系爭停車位），價金新台幣（下同）八百三十八萬元，
被上訴人除向伊保證所購買停車位係專供伊使用外，並向伊確定該停車位後方空間非
供停車之用，絕無妨礙伊停車之使用，故兩造乃將伊購買之停車位置載明於買賣契約
書第十四條「乙方（即被上訴人）所出售之車位為地下室鄰電梯間出口鄰走道編號為
十三號六樓」，另於買賣契約書後附加地下停車場之位置圖，並於該位置圖標明被上
訴人原專用兩個專用停車位之位置及註明伊所買受系爭停車位後方空間確無供停車位
之用。詎伊付清買賣價金之後，發現被上訴人對系爭停車位並無約定專用權，無法提
供約定專用權同意書，且系爭停車位後方空間亦係作停車位之用，方知受騙，伊依民
法第九十二條第一項之規定，以起訴狀繕本送達日為代通知，撤銷本件買賣契約。又
被上訴人之給付有權利及物之瑕疵，欠缺所保證之品質，伊亦依民法第三百五十三條
、第三百五十九條、第二百二十六條之規定及雙方買賣契約書第十條之約定，解除雙
方之買賣契約，被上訴人受領價金之法律上原因已不存在，伊依民法第一百七十九條
、第二百五十九條之規定，請求被上訴人返還伊所交付之價金等情，先位聲明求為命
被上訴人應給付伊八百三十萬元並加計法定遲延利息之判決。又如認伊之撤銷或解約
不生效力，伊另依民法第三百五十九條之規定請求減少系爭停車位之價金及返還該不
當得利等情，備位聲明求為命被上訴人應給付伊一百萬元並加計法定遲延利息之判決
。
被上訴人則以：伊原欲出賣位於後方之子車位，但因上訴人一再要求，遂改為出賣位
於前方之母車位，且伊從未保證上訴人所買之車位後方（即子車位部分）不作為停車
之用，上訴人空言伊曾保證系爭停車位後方不作停車之用，並非事實。系爭停車位所
在之地下室，曾經由伊與另二名合建地主，即訴外人周建宏、賴林玉等三人口頭達成
分管協議，實際上各住戶亦皆依照該協議分別使用特定位置停放車輛，即各住戶實際
上係受先前伊與周建宏、賴林玉二人間之分管協議拘束，上訴人欲停放車輛，並無不
能停放之理，又系爭停車位確係由上訴人所專用，未曾有人就系爭停車位主張排除上
訴人之權利，且系爭停車位本即為子母停車位規畫，為上訴人於契約成立時所明知，
伊毋庸負擔保之責，伊之給付無任何瑕疵可言，上訴人主張遭伊詐欺訂約及伊應負瑕
疵擔保責任云云，均無可採等語，資為抗辯。
原審維持第一審所為上訴人敗訴之判決，駁回其上訴，無非以：上訴人於八十七年二
月十日與被上訴人訂立買賣契約，購買被上訴人所有系爭房地及系爭停車位，價金八
百三十八萬元，並將上訴人購買之停車位置載明於買賣契約書第十四條「乙方所出售
之車位為地下室鄰電梯間出口鄰走道編號為十三號六樓」，另於買賣契約書後附加地
下停車場之位置圖，並於該位置圖標明被上訴人原專用兩個專用停車位之位置及註明
上訴人所買受系爭停車位位置之事實，為被上訴人所不爭執，並有買賣契約書及所附
停車位配置圖影本為證。上訴人雖主張伊係被被上訴人所騙而為買受之意思表示，惟
為被上訴人所否認。查證人即仲介兩造買賣本件房地之仲介人林姿燕於第一審證稱：
當初賣方（即被上訴人）是要賣後面車位，因買方（即上訴人）堅持要在前面位置，
後來經賣方同意，才改賣前面車位，但沒有承諾後方不得使用，代書及店長均知情等
語。上訴人亦未能提出其他證據以實其說，其主張係遭被上訴人詐欺而為買受系爭停
車位，不足採信。上訴人又主張被上訴人給付之停車位有瑕疵，亦為被上訴人所否認
。查上訴人迄未舉證證明曾有何人出面否認或排除上訴人就系爭停車位之專用使用權
；而上訴人於第一審八十八年四月二日所提準備書狀中附具原證四，主張係區分所有
人全體現有停車位位置圖，核該位置圖所示上訴人分配使用之位置，與兩造買賣契約
書第十四條之約定及契約附圖所示系爭停車位之位置並無不合。參諸系爭房地及車位
買賣契約書於八十七年二月十日即簽定，上訴人價金已經全部付清，被上訴人亦已交
屋及移轉所有權與上訴人，區分所有人間迄今均依上訴人提出原證四之停車位位置圖
停放車輛，並無任何人出面否認或排除上訴人使用系爭停車位，足認區分所有人間實
際上已劃定使用範圍，對各自占有管領之部分，互相容忍，對於他共有人使用、收益
各自占有之土地，未予干涉，顯見已有默示之分管協議，上訴人主張被上訴人於系爭
停車位無專用使用權，構成權利瑕疵，應無可採。上訴人主張被上訴人曾向其保證系
爭停車位後方空間無作停車位使用，亦未能舉證以實其說，上訴人主張系爭停車位有
欠缺出賣人保證品質之瑕疵云云，並無可採。至於系爭停車位後方如規劃作停車位使
用，因後車位無出入走道，故進出時須經上訴人系爭停車位，對上訴人使用系爭停車
位之正常效用固有影響；惟由證人林姿燕上述證言，及兩造買賣契約書第十四條約定
之內容與契約附圖標示系爭停車位之位置，足認上訴人於買受系爭停車位時，已明知
系爭停車位係作為子母車位規劃，後方車位進出須經過系爭車位，系爭停車位縱因而
有減少通常效用之瑕疵，既為上訴人於買賣契約成立時所明知，被上訴人辯稱依民法
第三百五十五條第一項規定，被上訴人不負擔保之責，即屬可採。上訴人主張被上訴
人應負物之瑕疵擔保責任云云，亦無可採。又依上訴人主張之事實，與民法第二百二
十六條規定之要件，顯不相符，上訴人援引該規定主張權利，容有誤會，不應准許。
本件亦無依雙方所訂買賣契約書第十條約定得解除契約之事由，上訴人主張依該條之
約定解除契約，請求被上訴人返還價金，不應准許。綜上所述，上訴人先位聲明主張
依民法第九十二條規定撤銷兩造之買賣契約，或依民法第三百五十九條前段、第三百
五十三條、第二百二十六條第一項及兩造買賣契約書第十條規定解除兩造之買賣契約
，並依民法第一百七十九條、第二百五十九條規定及契約約定請求被上訴人返還系爭
房地及停車位買賣之全部價金暨法定遲延利息；及備位聲明主張依民法第三百五十九
條後段規定減少價金，並請求被上訴人返還該不當得利暨法定遲延利息與上訴人，均
為無理由，應予駁回等詞，為其判斷之基礎。
惟查被上訴人於原審曾自認：「我們無法取得其他地主的分管協議，他們不願介入本
件糾紛」等語（見原審卷第六七頁）。證人周建宏於原審亦證稱：「我不知道共有人
曾否就停車位有所約定，有無分管協議，我和建全、建安三兄弟都不清楚」等語（見
原審卷第九三頁）。又上訴人提出之被上訴人於八十七年十月二十日委託劉師婷律師
回覆上訴人委託之邱昱宇律師之函更自認謂：「本人之夫以本人為合建地主之一，未
經其他地主之書面分管協議，即應買受人謝女士之要求，手繪停車位草圖，將停車位
售予謝女士，固屬不當」等語（見第一審卷第二五頁反面第七行至第八行）。原審悉
未加以審酌，未說明不足採取之理由，即以無人出面否認或排除上訴人使用系爭停車
位，認為區分所有人間已有默示之分管協議，上訴人主張被上訴人於系爭停車位無專
用使用權，構成權利瑕疵，為不可採，自嫌速斷，原審並進而認上訴人先位之訴為無
理由，而為上訴人此部分敗訴之判決，自難昭折服。上訴論旨，執以指摘原判決先位
之訴為不當，求予廢棄，非無理由。又原判決先位之訴既應廢棄發回，備位之訴，亦
應併予發回。
據上論結，本件上訴為有理由。依民事訴訟法第四百七十七條第一項、第四百七十八
條第二項，判決如主文。
中      華      民      國    九十二    年      十      月      九      日
                              最高法院民事第六庭
                                  審判長法官 劉  福  來
                                        法官 鄭  玉  山
                                        法官 黃  義  豐
                                        法官 顏  南  全
                                        法官 葉  勝  利
      右正本證明與原本無異
                                               書  記  官
中      華      民      國    九十二    年      十      月     三十     日


司法院資訊處製作；財團法人民間司法改革基金會備份。
